臺灣桃園地方法院刑事判決
110年度審金訴字第579號
111年度審金訴字第379號
公  訴  人  臺灣桃園地方檢察署檢察官 
被      告  盧耀華


上列被告因詐欺等案件，經檢察官提起公訴（110年度偵字第238
9號、110年度偵字第5841號、110年度偵字第8740號、110年度偵
字第10623號、110年度偵字第12752號、110年度偵字第15809號
、110年度偵字第16044號）及追加起訴（110年度偵字第3272號
、111年度偵字第3739號），被告於本院準備程序中就被訴事實
為有罪之陳述，經告以簡式審判之旨，並聽取意見後，本院合議
庭裁定由受命法官獨任進行簡式審判程序，判決如下：
    主  文
盧耀華犯如附表一編號一至編號九「罪名及宣告刑」欄所示之罪
，各處如附表一編號一至編號九「罪名及宣告刑」欄所示之刑。
未扣案之犯罪所得新臺幣貳拾參萬元沒收，於全部或一部不能沒
收或不宜執行沒收時，追徵其價額。應執行有期徒刑貳年肆月。
　　事  實
一、盧耀華明知金融帳戶為個人信用之表徵，且任何人均可自行
    到金融機構申請開立存款帳戶而無特別之窒礙，而依一般社
    會生活之通常經驗，得預見非有正當理由，若有人不以自己
    名義申辦金融帳戶，反要求他人代為提領金融帳戶內不明匯
    入款項並交付，衡情當能預見該人之目的顯意在避免遭人以
    調閱申辦人資料之方式循線查得真實身分，故以該金融帳戶
    所為款項存、提之行為，恐係事涉不法犯罪行為，且可經由
    款項轉交之過程，隱藏財產犯罪所得之去向，製造金流斷點
    ，詎盧耀華竟為賺取出租金融機構帳戶並代為提領款項，即
    可獲得出租帳戶新臺幣（下同）5萬元、提領款項每次6萬元
    之報酬，而於民國109年8月間某日，在桃園市八德區農會霄
    里辦事處前，將其所申辦之八德區農會帳戶（帳號：000000
    00000000號，下稱八德農會帳戶)之存摺、提款卡、印鑑及
    個人證件交付予真實姓名年籍均不詳之詐欺集團某成年成員
    收受。嗣該詐欺集團某成年成員取得上開盧耀華所交付之帳
    戶資料後，即以盧耀華之名義，虛構不實之「投錨接合塑膠
    與金屬」產業技術募資專案，向經營DouDouWon群眾募資平
    台之全通營銷有限公司(下稱全通公司)簽約，以此方式利用
    全通公司委由訊航科技股份有限公司(下稱訊航公司)向臺灣
    銀行取得虛擬帳號(下稱本案臺銀虛擬帳號)，並以各大便利
    超商代收轉付款項之途徑，作為其等收取詐欺贓款之犯罪工
    具，再由不知情之全通公司將代收轉付款項匯入盧耀華八德
    農會帳戶。謀議既定，盧耀華與詐欺集團成年成員間即共同
    意圖為自己不法之所有，基於三人以上共同詐欺取財及隱匿
    特定犯罪所得之去向及所在之洗錢犯意聯絡，先由詐欺集團
    中某成年成員分別於附表一編號1至編號9所示之時間，以附
    表一各編號「詐騙方式及經過」欄所示之方式，向附表一編
    號1至編號9所示之人施行詐術，致使其等誤信為真，因而陷
    於錯誤，分別於如附表一各編號所示時間，依指示匯款或至
    超商繳費如附表一各編號所示款項，再由不知情之全通公司
    分別於附表二所示之時間，分次匯款至盧耀華八德農會帳戶
    內，詐欺集團某成年成員確認款項已匯入後，旋即指示盧耀
    華於附表二編號1至編號3「提款時間」欄所示之時間，在桃
    園市○○區○○路000號之八德區農會霄裡辦事處，提領如附表
    二編號1至編號3「提款金額」欄所示之款項，盧耀華於領得
    如附表二所示之款項後，再依指示將領得之款項及帳戶資料
    攜至指定地點繳回予詐欺集團某成年成員，以此方式製造金
    流斷點，致無從追查上述犯罪所得之去向，而掩飾或隱匿該
    犯罪所得，盧耀華並因此獲得出借帳戶5萬元及按提領次數
    計算每次6萬元，共23萬元（計算式：5萬元＋3×6萬元）之報
    酬。
二、案經薛如翔訴由臺中市政府警察局第一分局、林帛澄訴由雲
    林縣警察局斗六分局、鄭亦倫訴由基隆市警察局第三分局、
    楊御甲、陳振韋訴由桃園市政府警察局八德分局、曾裕弘訴
    由新北市政府警察局新店分局報告、林裕展訴由新北市政府
    警察局淡水分局報告臺灣桃園地方檢察署檢察官偵查起訴及
    追加起訴。
    理  由
一、被告盧耀華所犯之罪，為死刑、無期徒刑、最輕本刑3年以
    上有期徒刑或高等法院管轄第一審案件以外之罪，而被告於
    本院程序中，就被訴事實均為有罪之陳述，經本院告知簡式
    審判程序意旨，並聽取公訴人、被告之意見後，依刑事訴訟
    法第273條之1第1項之規定合議裁定由受命法官獨任進行簡
    式審判程序。
二、上揭事實，業據被告於本院準備程序及審理中均坦承不諱，
    核與證人即告訴人薛如翔、林帛澄、鄭亦倫、楊御甲、曾裕
    弘、陳振韋、林裕展、被害人陳明威、李哲睿於警詢、偵訊
    中之證述（詳如附表證據清單欄所示）情節互核一致，並有
    如附表一證據清單欄所示之證據資料在卷可佐，足認被告上
    開任意性自白與事實相符，堪以採信。從而，被告本案犯行
    事證均已臻明確，均應予依法論科。
三、論罪科刑：
（一）按洗錢防制法所稱洗錢，指下列行為：一、意圖掩飾或隱
      匿特定犯罪所得來源，或使他人逃避刑事追訴，而移轉或
      變更特定犯罪所得。二、掩飾或隱匿特定犯罪所得之本質
      、來源、去向、所在、所有權、處分權或其他權益者。三
      、收受、持有或使用他人之特定犯罪所得，洗錢防制法第
      2條定有明文。復按現行洗錢防制法第14條第1項之一般洗
      錢罪，祇須有同法第2條各款所示行為之一，而以同法第3
      條規定之特定犯罪作為聯結即為已足；倘行為人意圖掩飾
      或隱匿特定犯罪所得來源，而將特定犯罪所得直接消費處
      分，甚或交予其他共同正犯，或由共同正犯以虛假交易外
      觀掩飾不法金流移動，即難認單純犯罪後處分贓物之行為
      ，應仍構成新法第2條第1或2款之洗錢行為（最高法院109
      年度台上字第57號、第436號判決參照）。查被告依本案
      詐欺集團成員指示，於附表二所示之提領時間，提領全通
      公司所匯入八德農會帳戶內由附表一編號1至編號9所示之
      告訴人、被害人被詐騙而匯至本案臺銀虛擬帳號或按繳費
      代碼所繳納之款項，繼而再依指示將領得之贓款交付予本
      案詐欺集團成員，業據被告於本院準備程序時坦承不諱，
      被告上開行為目的顯在藉此製造金流斷點，使偵查機關難
      以追查帳戶金流，以達掩飾詐欺犯罪所得之本質、來源、
      去向及所在，揆諸前開判決要旨，被告所為已該當洗錢防
      制法第14條第1項之一般洗錢罪之構成要件。
（二）核被告就附表一編號1至編號9所為，均係犯刑法第339條
      之4第1項第2款之三人以上共同詐欺取財罪及洗錢防制法
      第14條第1項之洗錢罪。
（三）被告與其他真實姓名年籍不詳之本案詐欺集團成年成員間
      ，就上開犯行均有犯意聯絡及行為分擔，均應論以共同正
      犯。
（四）被告就附表一編號1至編號9所為，均係以一行為分別觸犯
      三人以上共同詐欺取財罪及洗錢罪，均屬一行為同時觸犯
      數罪名之想像競合犯，應各依刑法第55條規定從一重之三
      人以上共同詐欺取財罪處斷。
（五）被告所犯如附表一編號1至編號9所示之罪，犯意各別、行
      為互殊，應予分論併罰。
（六）按想像競合犯之處斷刑，本質上係「刑之合併」。其所謂
      從一重處斷，乃將想像競合犯組成之評價上數罪，合併為
      科刑一罪，其所對應之刑罰，亦合併其評價上數罪之數法
      定刑，而為一個處斷刑。易言之，想像競合犯侵害數法益
      者皆成立犯罪，論罪時必須輕、重罪併舉論述，同時宣告
      所犯各罪名，包括各罪有無加重、減免其刑之情形，亦應
      說明論列，量刑時併衡酌輕罪部分量刑事由，評價始為充
      足，然後依刑法第55條前段規定「從一重處斷」，非謂對
      於其餘各罪可置而不論。因此，法院決定處斷刑時，雖以
      其中最重罪名之法定刑，做為裁量之準據，惟於裁量其輕
      重時，仍應將輕罪合併評價在內（最高法院108年度台上
      字第4405號、第4408號判決意旨參照）。洗錢防制法第16
      條第2項規定：「犯前2條之罪，在偵查或審判中自白者，
      減輕其刑。」，準此，被告於本院審理時坦認上開犯行不
      諱，依上開規定原應減輕其刑，雖其一般洗錢罪屬想像競
      合犯其中之輕罪，惟本院於量刑時仍一併衡酌該部分減輕
      其刑事由，併此說明。
（七）爰以行為人之責任為基礎，審酌被告正值青壯，不思以合
      法途徑賺取錢財，竟貪圖不法利益，率爾提供自己所有之
      帳戶供詐欺集團使用，並負責提領贓款，其行為不僅使共
      犯之詐欺取財犯行得以順利，復造成告訴人等財物損失，
      畢生積蓄化為烏有，失去生活依靠外，被告之行為嚴重破
      壞社會秩序，應予嚴厲非難，惟念及被告犯後坦承全部犯
      行，態度尚非頑劣，兼衡被告僅為收、繳詐欺款項人員之
      角色，與統合、指示、分配任務及親為誆騙、施詐者之其
      他詐欺共犯而言，其犯罪情節較輕；另考量被告就其違反
      洗錢罪部分符合減刑要件，惟尚未與附表一所示之告訴人
      、被害人等達成和解，並賠償其等損害，及兼衡被告於本
      院審理中所自述之智識程度、家庭、經濟生活（見本院11
      0年度審金訴字第579號卷第86頁）及其犯罪之動機、犯罪
      所得等一切情狀，分別量處如附表一編號1至編號9「罪名
      及宣告刑」欄所示之刑，並定其應執行之刑如主文所示。
四、沒收：
　　按犯罪所得，屬於犯罪行為人者，沒收之；犯罪所得已實際
    合法發還被害人者，不予宣告沒收或追徵；宣告前2條之沒
    收或追徵，有過苛之虞、欠缺刑法上之重要性、犯罪所得價
    值低微，或為維持受宣告人生活條件之必要者，得不宣告或
    酌減之，刑法第38條之1第1項、第5項、第38條之2第2項分
    別定有明文。經查：
（一）被告將八德農會帳戶資料提供本案詐欺集團使用，並負責
      提領贓款交付，因而獲取23萬元之報酬，業據被告供明在
      卷（見本院110年度審金訴字第579號卷第77頁），係屬其
      本案犯罪所得無誤，應依刑法第38條之1第1項前段規定宣
      告沒收，如全部或一部不能沒收或不宜執行沒收時，依同
      法第38條之1第3項規定，追徵其價額。
（二）未扣案之八德農會帳戶之存摺、金融卡，固均係被告於本
      案持以犯加重詐欺犯行所用之物，然並未扣案，而不宜執
      行沒收，原須依刑法第38條第4項之規定追徵其價額，惟
      上開物品單獨存在不具刑法上之非難性，是本院認無追徵
      之必要，爰依刑法第38條之2第2項之規定，均不予宣告追
      徵。
據上論斷，應依刑事訴訟法第273 條之1 第1 項、第299 條第1
項前段，判決如主文。
本案經檢察官林暐勛提起公訴，檢察官李昭慶追加起訴，檢察官
賴瀅羽到庭執行職務。
中　　華　　民　　國　　111 　年　　5 　　月　　27　　日
                  刑事審查庭  法  官  陳俐文
以上正本證明與原本無異。
如不服本判決應於收受判決後20日內向本院提出上訴書狀，並應
敘述具體理由。其未敘述上訴理由者，應於上訴期間屆滿後20日
內向本院補提理由書(均須按他造當事人之人數附繕本)「切勿逕
送上級法院」。 
　　　　　　　　　　　　　　　書記官　陳俐蓉　　　　　　
中　　華　　民　　國　　111 　年　　5 　　月　　27　　日
中華民國刑法第339條之4
犯第339條詐欺罪而有下列情形之一者，處1年以上7年以下有期
徒刑，得併科1百萬元以下罰金：
一、冒用政府機關或公務員名義犯之。
二、三人以上共同犯之。
三、以廣播電視、電子通訊、網際網路或其他媒體等傳播工具，
    對公眾散布而犯之。
前項之未遂犯罰之。
洗錢防制法第14條
有第二條各款所列洗錢行為者，處7年以下有期徒刑，併科新臺
幣5百萬元以下罰金。
前項之未遂犯罰之。
前二項情形，不得科以超過其特定犯罪所定最重本刑之刑。